【裁判字號】    96,小上,145
【裁判日期】    970926
【裁判案由】    侵權行為損害賠償
【裁判全文】
臺灣臺北地方法院民事判決             96年度小上字第145號
上  訴  人  丁○○
被  上訴人  富邦產物保險股份有限公司
法定代理人  丙○○
訴訟代理人  甲○○
            乙○○
上列當事人間侵權行為損害賠償事件，上訴人對於民國96年11月
7 日本院臺北簡易庭96年度北小字第3837號第一審判決提起上訴
，經本院於97年9 月12日言詞辯論終結，判決如下：
    主      文
上訴駁回。
第二審訴訟費用新臺幣壹仟伍佰元由上訴人負擔。
    事實及理由
一、被上訴人主張略以：上訴人於民國94年5月22日下午2時許，
    駕駛車牌號碼655-MZ營業用小客車，行經臺北市○○○路○
    段51號前，因變換車道時疏未注意保持安全距離，而與伊公
    司承保車體損失險之訴外人長榮保全股份有限公司（以下稱
    長榮保全公司）所有、由訴外人鄭家偉駕駛之車牌號碼7802
    -DX 自用小客車（以下稱系爭車輛）發生擦撞，造成系爭車
    輛受損，經長榮保全公司向伊公司書面通知出險，經查證屬
    實，伊乃賠付必要修復費用新臺幣（下同）29,903元（含工
    資19,790元、零件10,113元），爰依保險法第53條規定代位
    行使長榮保全公司對上訴人之侵權行為損害賠償請求權，請
    求上訴人給付上開損害賠償金額，及自起訴狀繕本送達翌日
    起至清償日止，按週年利率5%計算之利息等語。
二、上訴人則略以：伊當時駕車行經臺北市○○○路○ 段51號處
    ，因同方向前方第3 部營業用小客車為攬客而向路邊停靠，
    致尾隨其後之2 部自用小客車發生輕微擦撞，伊乃減速慢行
    由外側車道變換至內側車道，不料訴外人鄭家偉所駕駛系爭
    車輛行駛於設有快慢車道分隔島之慢車道，未保持安全距離
    而追撞伊所駕車輛左後方，由伊之車輛受損情形可知鄭家偉
    當時車速不只時速40公里，是伊雖有肇事責任，然鄭家偉未
    保持安全距離與未遵守時速40公里之速限，亦有過失云云，
    資為抗辯。
三、原審依被上訴人之請求判命上訴人給付27,415元，及自96年
    8 月25日起至清償日止按年息5%計算之利息，而駁回被上訴
    人其餘之請求，上訴人不服提起上訴（被上訴人敗訴部分未
    據其聲明不服，已告確定），並上訴聲明：1.原判決不利於
    上訴人之部分廢棄。2.上開廢棄部分，被上訴人在第一審之
    訴駁回。被上訴人則答辯聲明：上訴駁回。
四、查上訴人於上開時地駕駛車牌號碼655-MZ營業用小客車，因
    變換車道，而與被上訴人承保車體損失險之訴外人長榮保全
    公司所有、由訴外人鄭家偉駕駛之系爭車輛發生擦撞，造成
    系爭車輛右前車頭保險桿損壞，被上訴人已賠付長榮保全公
    司修車費用29,903元（含工資19,790元、零件10,113元）等
    情，此有車險理賠書、發票、道路交通事故調查表、現場圖
    、補充資料表、談話記錄表及照片黏貼記錄表等件在卷可稽
    （見原審卷第6 、12、13、17至23頁），復為兩造所不爭執
    ，堪信此部分事實為真實。
五、上訴人主張訴外人鄭家偉駕駛系爭車輛未保持安全距離且超
    速行駛，就本件車禍之發生亦有過失云云，惟為被上訴人所
    否認，是本件之爭點厥為：訴外人鄭家偉就本件損害之發生
    是否與有過失？茲敘述如下：
（一）按因故意或過失，不法侵害他人之權利者，負損害賠償責
      任，民法第184 條第1 項前段定有明文；次按汽車在同向
      二車道以上之道路（車道數計算，不含車種專用車道、機
      車優先道及慢車道），除應依標誌或標線之指示行駛外，
      變換車道時，應讓直行車先行，並注意安全距離，道路交
      通安全規則第98條第1 項第6 款亦有明定；該法第98條係
      為規範同向車道間車輛行駛之先後順序，乃特為明文排除
      特定用途設立之車道，蓋該等特定用途車道其車輛行駛先
      後順序，本有特別規定，而對照同法第95條第2 項、第97
      條第2 項：「四輪以上汽車在劃有快慢車道分隔線之道路
      行駛，除起駛、準備轉彎、準備停車或臨時停車外，不得
      行駛慢車道。」、「汽車在設有慢車道之雙向二車道，除
      應依前項各款規定行駛外，於快慢車道間變換車道時，應
      顯示方向燈，讓直行車先行，並注意安全距離。」關於快
      、慢車道間車輛行駛規範之規定，可知同法第98條第1 項
      所指慢車道，應限於同向二車道，其一為快車道、一為慢
      車道之情形，苟二車道均同為快車道或同為慢車道，自非
      屬本條項排除適用之範圍；又損害之發生或擴大，被害人
      與有過失者，法院得減輕賠償金額，或免除之，民法第21
      7 條第1 項定有明文。而所謂損害之發生或擴大，被害人
      與有過失云者，係指被害人苟能盡善良管理人之注意，即
      得避免其損害之發生或擴大，乃竟不注意，致有損害發生
      或擴大之情形而言（參照最高法院70年度台上字第375 號
      判決意旨）。查本件上訴人雖主張訴外人鄭家偉未保持安
      全距離且超速行駛，惟觀諸卷附之現場照片與車損照片（
      見原審卷第11頁、第22、23頁、第58頁），本件車禍發生
      後上訴人車輛停置於中山北路南向北分隔島右側之第一車
      道與第二車道中間，車頭約朝西北北方向，訴外人鄭家偉
      駕駛之系爭車輛則停置於上訴人車輛左後方之同向第一車
      道內，鄭家偉車輛右前方車燈下方之保險桿處與上訴人車
      輛左後方車燈下方之保險桿處發生擦撞，顯見上訴人在甫
      向左側變換車道後未幾，隨即與訴外人鄭家偉駕駛之系爭
      車輛發生擦撞，足認本件車禍係肇因於上訴人變換車道時
      疏未注意保持安全距離，並非鄭家偉駕駛時未保持安全距
      離所致，而上訴人復未舉證證明鄭家偉有超速行駛之情事
      ，難認鄭家偉就本件車禍之發生有何過失可言。本件經本
      院囑託臺北市車輛行車事故鑑定委員會鑑定後，亦認依兩
      造車輛車損狀況、部位及兩車最終停置位置研判，上訴人
      變換車道未注意安全距離為本次車禍之肇事原因，鄭家偉
      則無肇事因素，有鑑定意見書在卷可佐（見本院卷第27、
      28頁），與本院前開認定相符。是本件車禍之發生既肇因
      於上訴人變換車道時疏未注意保持安全距離所致，訴外人
      鄭家偉則無何肇事因素，上訴人主張鄭家偉就本件損害之
      發生與有過失，即屬無據。
（二）按被保險人因保險人應負保險責任之損失發生，而對於第
      三人有損失賠償請求權者，保險人得於給付賠償金額後，
      代位行使被保險人對於第三人之請求權；但其所請求之數
      額，以不逾賠償金額為限，保險法第53條第1 項定有明文
      ；次按不法毀損他人之物者，被害人得請求賠償其物因毀
      損所減少之價額，民法第196 條亦有明定。而依民法第19
      6 條請求賠償物被毀損所減少之價額，得以修復費用為估
      定之標準，但以必要者為限（例如：修理材料以新品換舊
      品，應予折舊），如修理材料以新零件更換被損害之舊零
      件，計算損害賠償額時，自應將零件折舊部分予以扣除（
      參照最高法院77年5 月17日第9 次民事庭會議決議）。查
      本件被上訴人業已賠付訴外人長榮保全公司29,903元，其
      中工資為19,790元、零件為10,113元，業如前述，而系爭
      車輛為93年9 月27日發照，迄本件車禍發生時約相隔8 個
      月，依86年12月30日行政院台86財字第52051 號函所頒之
      「固定資產耐用年數表」，自用小客車之耐用年數為5 年
      ，依定率遞減法，一般自用小客車之每年折舊為千分之三
      六九，是上開修理零件材料之費用10,113元，扣除依上開
      標準計算之折舊額2,488 元（計算式：10,113×0.369 ×
      8/ 12 ＝2,488 ，元以下四捨五入）後為7,625 元，加計
      工資為27,415元，是被上訴人主張長榮保全公司受有27,4
      15元之損害，即屬有據。
六、綜上所述，被上訴人依據保險法第53條第1 項及民法侵權行
    為法則，請求上訴人給付27,415元，及自起訴狀繕本送達翌
    日即96年8 月25日起至清償日止，按週年利率5 % 計算之利
    息部分，為有理由，應予准許。原判決判命上訴人該部分如
    數給付，並依職權為假執行及免為假執行之宣告，於法並無
    違誤。上訴意旨指摘原判決該部分不當，聲明廢棄改判，為
    無理由，其上訴應予駁回。
七、本件事證已臻明確，兩造其餘主張、陳述及所提之證據，經
    審酌後本院認與判決結果不生影響，爰不一一論述，附此敘
    明。
八、本件上訴人應負擔之第二審訴訟費用為1,500 元，確定為如
    主文第二項所示。
九、據上論結，本件上訴為無理由。依民事訴訟法第436 條之32
    第1 項、第2 項、第449 條第1 項、第78條、第436 條之19
    第1 項，判決如主文。
中    華    民    國    97    年    9     月   26    日
                      民事第一庭法  官  李昆曄
                                法  官  文衍正
                                法  官  蔡和憲
以上正本係照原本作成。
本判決不得上訴。
中    華    民    國    97    年    9     月    26    日
                                書記官  巫玉媛


司法院資訊處製作；財團法人民間司法改革基金會備份。
